臺灣高等法院刑事判決　　　　　　　　 96年度上易字第780號
上　訴　人
即　被　告　甲○○
選任辯護人　許文彬律師
　　　　　　周欣穎律師
上列上訴人因恐嚇等案件，不服臺灣士林地方法院95年度易字第
1728號，中華民國96年3月6日第一審判決（起訴案號：臺灣士林
地方法院檢察署95年度偵字第13249號），提起上訴，本院判決
如下：
    主  文
原判決關於恐嚇危害安全部分撤銷。
甲○○被訴恐嚇危害安全部分無罪。
其他上訴駁回。
    事  實
一、甲○○因不滿臺北市南港里里長丙○○就臺北市○○區○○
    段1小段720地號等103筆土地，於民國（下同）95年9月10日
    所主持之都市更新會會員大會之會議結論，且亦未將其於會
    議中表示之反對意見記載於會議紀錄中，因而心生不滿，遂
    於同年月26日16時25分許，前往臺北市○○區○○路1段171
    巷9號1樓南港里活動場所之公開場所，與丙○○發生口角，
    詎甲○○竟以「幹你娘」之語，公然侮辱丙○○。
二、案經丙○○訴由臺灣士林地方法院檢察署檢察官偵查起訴。
    理  由
甲、程序方面：
一、按被告以外之人於偵查中向檢察官所為陳述，除顯有不可信
    之情況者外，得為證據，同法第159條之1第2項定有明文。
    偵查中對被告以外之人（包括證人、鑑定人、告訴人、被害
    人及共同被告等）所為之偵查筆錄，或被告以外之人向檢察
    官所提之書面陳述，性質上均屬傳聞證據。惟現階段刑事訴
    訟法規定檢察官代表國家偵查犯罪、實施公訴，依法其有訊
    問被告、證人及鑑定人之權，證人、鑑定人且須具結，而實
    務運作時，檢察官偵查中向被告以外之人所取得之陳述，原
    則上均能遵守法律規定，不致違法取供，其可信度極高，職
    是，被告以外之人前於偵查中已具結而為證述，除反對該項
    供述得具有證據能力之一方，已釋明「顯有不可信之情況」
    之理由外，不宜以該證人未能於審判中接受他造之反對詰問
    為由，即遽指該證人於偵查中之陳述不具證據能力。
二、本件證人丙○○、高胡春富、黃廖鳳於檢察官偵查中所為之
    陳述，其等未曾提及檢察官在偵查時有何不法取供之情形，
    反對該項供述得具有證據能力之被告辯護人，亦未釋明上開
    供述有顯不可信之情況，依上說明，其等於偵查中之證言自
    均具有證據能力，合先敘明。
乙、實體方面：
一、訊據被告甲○○矢口否認有何公然侮辱犯行，辯稱：伊並未
    辱罵告訴人「幹你娘」，3位證人當時並未在場云云。惟查
    ：
  (一)被告如何於上開時地對告訴人丙○○罵「幹你娘」等語之事
    實，業據告訴人即證人丙○○，及證人高胡春富、黃廖鳳分
    別於偵查及原法院審理中具結證稱屬實（見偵查卷第32、33
    、35頁；原法院卷第29頁以下），且互核大致相符。
  (二)又按證人之記憶常隨時間之流逝，或與日常事務結合難免逐
    漸模糊或產生干擾，且人之記憶亦會因個人對事物之理解力
    、專注力、智識程度或年齡大小而有所差別，另證人亦可能
    因個人所處角度、位置或距離之不同，會對於同一事物之見
    聞而有不同之證述，特別是很多事件是在證人毫無預期之狀
    態下所發生，其等既非特意等待事情之發生，對於事情之細
    節更可能會因時間之經過而淡忘。是證人丙○○、高胡春富
    、黃廖鳳等3人對於被告辱罵告訴人之語，雖有「幹你娘雞
    巴」、「幹你娘」之差別；再就案發當天被告辱罵告訴人前
    揭話語之順序、位置，或證人等進入該里活動場所之先後順
    序等細節，所述亦略有出入；或均有「記不得」、「記不清
    楚」之遺忘詞；然對於被告為前揭行為時，其等確實在場聽
    聞，併被告確有辱罵告訴人「幹你娘」一詞，始終指證如一
    ；證人等對基本事實之陳述既均屬一致，自不能僅憑陳述細
    節之些微出入，即認證人等所言均屬虛假。徵之，證人高胡
    春富、黃廖鳳與被告素不相識，並無仇隙，此亦不為被告所
    否認，且無證據證明其等與告訴人有特殊情誼，自無設詞攀
    誣被告之理。是被告辯稱證人高胡春富於案發時並不在場，
    且本件係勾串證人故意誣陷伊云云，自不可採。
  (三)本件事證明確，被告所辯屬畏罪卸責之詞，不足採信，被告
    犯行洵堪認定，應依法論科。
二、原審就此部分以被告罪證明確，引用刑法第305條、第41條
    第1項，刑法施行法第1條之1第1項、第2項，並審酌被告犯
    罪之動機、目的、手段，及其智識程度、與被害人平日關係
    ，與其犯罪後態度仍飾詞圖辯，態度不佳等一切情狀，量處
    拘役50日，如易科罰金，以新台幣1千元折算1日，經核其認
    事用法均無違誤，量刑亦屬妥適。被告上訴就公然侮辱部分
    ，仍否認犯罪，為無理由，應予駁回。
三、公訴意旨另以：被告於前揭時地對告訴人恫稱：「劉邦友命
    案如何發生，你知道嗎？」、「我要叫黑道來找你」、「我
    要送你2顆臭柿子」（即手榴彈之意），使告訴人心生畏懼
    ，因認被告犯有刑法第305條之恐嚇危害安全罪云云。按告
    訴人之告訴，係以使被告受刑事訴追為目的，是其陳述是否
    與事實相符，仍應調查其他證據，以資審認。再者刑事訴訟
    法上所謂認定犯罪事實之證據，係指足以證明被告確有犯罪
    行為之積極證據而言，該項證據必須適合於被告犯罪事實之
    認定，始得採為斷罪資料（參照最高法院52年度台上字第13
    00號、69年度台上字第4913判例）。訊據被告固坦承有向告
    訴人說「劉邦友命案如何發生，你知道嗎？」，但辯稱去年
    「9月7日有2個說代表建商的年輕人找我，說我最不好溝通
    ，臨走時說不要這樣，…後來到更新處，官員好意提醒我要
    小心，因過去有更新的事情，反對的人被開槍示警，我去找
    告訴人時告訴她我有這樣的恐懼，她沒有回應，我當時沒有
    恐嚇她，如有恐嚇，她會送我出來嗎？」等語，又堅詞否認
    有對告訴人為其他言詞，經查：
  (一)關於被告對告訴人恫稱：「我要叫黑道來找你」乙節，固據
    告訴人於警詢時證述綦詳，惟於檢察官偵查中，經檢察官詢
    問告訴人，被告除說過劉邦友命案、臭柿子及幹你娘等語外
    ，有無說過其他話時，告訴人先回答：「沒有」，嗣經檢察
    官追問其於警詢時不是曾指訴被告說過要找黑道找伊時，告
    訴人始改稱：「有，我剛才忘了講」等語（見偵查卷第33頁
    ）。一般而言，放話找黑道尋仇，屬情節較重之恐嚇語詞，
    徜被告確曾對告訴人說過前開恐嚇字眼，告訴人必定印象深
    刻，何以竟需檢察官提醒始喚起回憶，則被告是否確曾為上
    開恐嚇言詞，實非無疑。況在場之證人高胡春富、黃廖鳳自
    警詢迄至原法院審理時從未證稱有聽過被告說過要叫黑道找
    告訴人云云，自難僅憑告訴人之指訴即認被告有此行為。
  (二)又被告確曾對告訴人說過「我要送你2顆臭柿子（以閩南語
    發音）」等語，迭據證人丙○○、高胡春富、黃廖鳳於警詢
    迄原法院審理時證稱屬實，是被告否認有說前揭說詞，固不
    足採，然本件應審酌者，爰為被告說要送告訴人2顆臭柿子
    是否即為起訴書所載手榴彈或其他之意。按就臭柿子（以閩
    南語發音）」字面而言，其實就是番茄之俗稱（北部俗稱「
    臭柿子」；南部則俗稱「甘仔蜜」），而坊間之書籍或大眾
    傳播媒體均未聞將「臭柿子」當作「手榴彈」或其他攻擊性
    武器之解釋。而證人高胡春富、黃廖鳳被詢及聽聞被告講上
    開話語有何感覺時，其等均回答：「不知道」（見偵查卷第
    15、19頁；原法院卷第36、39頁），顯見被告說要送告訴人
    2顆臭柿子等語，依社會客觀經驗而言，並不足以使人心生
    畏怖，揆諸前揭說明，尚難僅以告訴人主觀上認被告係要以
    手榴彈對付伊，即認被告有恐嚇之意，被告此部分行為尚與
    恐嚇危害安全罪之要件有間。
 (三)關於對告訴人說「劉邦友命案如何發生，你知道嗎？」部分
   (1)按刑法第305條之恐嚇危害安全罪，應以行為人在主觀上有
     恐嚇危害安全之故意為成立要件，如無恐嚇之故意，而為
     被害人所誤認，亦難以該罪相繩。
   (2)被告始終否認有恐嚇告訴人之故意，核以證人乙○○於本
     院審理結證稱：「我下午時間去他那邊聊天，聽他說有二
     年輕人代表社區改建的建商來找他，講話態度好像有點半
     恐嚇說這樣對他很不好，說他很難溝通，我就跟他說，過
     去有這案例，好像桃園劉邦友命案發生也是建商改建的事
     ，我有跟他說要小心，因這牽涉龐大利益」及證人黃美鈴
     於本院審理結證稱：「我記得是在都市更新說明會的說上
     ，他有就二個黑道找他的事情跟都市更新的委員說，但委
     員並沒有對這問題做回應，但我們希望我們不同的意見，
     傳給都市更新委員會，當天晚上我們有開會，就會議整個
     程序不符，選出來的理監事是否有效提出質疑，都市更新
     的人有跟被告說這事情牽涉龐大利益，請被告要小心，被
     告去台北市政府都市更新處回來後，有跟我們提到劉邦友
     命案的事，他擔心是否會變箭靶，他有跟我們說如有這樣
     他要怎麼辦，因為家裡只有他們夫妻而已，後來我們不同
     意都市更新案的人都有連署。」等語相符（以上均見本院
     96 年5月2日審判筆錄），足見被告在主觀上並無恐嚇危害
     告訴人安全之故意，且被告僅係在告知其遭受他人恐嚇之
     情況，而提醒告訴人注意自身安全之意，揆諸前揭說明，
     告訴人主觀上認被告有恐嚇之故意，容有誤會。
   (四)綜上所述，本件被告於主觀上並恐嚇危害安全之犯意，且
     無積極證據足認被告確有恐嚇危害安全之行為，是尚難認
     被告有恐嚇危害安全之犯行。此外，復查無其他積極證據
     足資認定被告涉有上開犯行，自屬不能證明被告此部分犯
     罪。
四、原審未察，遽為被告甲○○就恐嚇危害安全部分有罪之認定
    ，尚有未合。被告甲○○就恐嚇危害安全部分，據此理由提
    起上訴，指摘原判決此部分不當，為有理由，自應由本院就
    被告甲○○恐嚇危害安全罪部分予以撤銷改判，另為被告甲
    ○○無罪之諭知。
據上論斷，應依刑事訴訟法第368條、第369條第1項前段、第364
、第301條第1項，判決如主文。
本案經檢察官沈世箴到庭執行職務。
中　　華　　民　　國　　96　　年　　5 　　月　　16　　日
　　　　　　　　　刑事第8 庭審判長法　官　鄭文肅
　　　　　　　　　　　　　　　　  法　官　陳貽男
　　　　　　　　　　　　　　　　  法　官　張明松
以上正本證明與原本無異。
不得上訴。
                                  書記官  柯月英
中　　華　　民　　國　　96　　年　　5 　　月　　16　　日
附錄：本案論罪科刑法條全文
刑法第309條第1項
公然侮辱人者，處拘役或 3 百元以下罰金。
